【裁判字號】    98,交抗,47
【裁判日期】    980424
【裁判案由】    聲明異議
【裁判全文】
臺灣高等法院臺南分院交通事件裁定      98年度交抗字第47號
抗  告  人
即受處分人  甲○○
上列抗告人因違反道路交通管理處罰條例案件，不服臺灣嘉義地
方法院中華民國98年1月23日所為裁定（98年度交聲字第10號）
，提起抗告，本院裁定如下：
    主  文
抗告駁回。
    理  由
一、抗告意旨略以：舉發照片（14：09：55）拍攝之前，抗告人
    即受處分人甲○○所駕駛TN-3868號車輛右方之白色自小客
    車係位於抗告人車輛正前方，導致抗告人難以加速，嗣該白
    色自小客車變換至右側車道後，抗告人車速尚未加快情形下
    ，遭拍攝違規照片舉發。該右方白色自小客車自抗告人所駕
    駛車輛正前方處變換至右側中線車道行徑，可由14：10：00
    照片所拍攝該白色自小客車距白色虛線距離較14：09：55照
    片距離較遠推測得知。因該白色自小客車變換至右側車道後
    ，又受前方車輛所阻，而有內靠意圖，此自非舉發照片所能
    判斷，且該車未必會打燈號示意。前述路況造成行車行為之
    因果關係係連續發生，實非片段影像顯示所能判斷。抗告人
    係在顧慮整體行車安全下駕車，且實係客觀因素造成車速減
    慢。為此，提起本件抗告，聲請撤銷原裁定，更為適當裁定
    云云。
二、原處分意旨略以：抗告人駕駛車牌號碼TN-3868號自用一般
    小客車，於民國（下同）97年10月5日14時9分（原誤植為59
    分）許，行經國道一號南向（原誤植為北上）307.7公里處
    時，因慢速小型車違規行駛內側車道，經內政部警政署國道
    公路警察局第四警察隊警員製單舉發，而依道路交通管理處
    罰條例第33條第1項第3款，裁處異議人罰鍰新臺幣（下同）
    5,000元。
三、按「汽車行駛高速公路及快速公路，其車道之使用，除因交
    通事故及道路施工依臨時或可移動標誌指示或交通勤務警察
    指揮外，應依設置之交通標誌、標線或號誌之規定，無設置
    者，在高速公路最高限速每小時90公里以上路段，行駛速率
    低於每小時80公里之較慢速小型車，應行駛於外側車道，並
    得暫時利用緊臨外側車道之車道超越前車。」高速公路及快
    速公路交通管制規則第8條第1項第1款訂有明文。又「汽車
    行駛於高速公路，不遵使用限制、禁止、行車管制及管理事
    項之管制規定，而有未依規定行駛車道之行為，處汽車駕駛
    人3千元以上6千元以下罰鍰」、「汽車駕駛人有下列各款所
    列條款之一者，除依原條款處罰鍰外，並予記點：一、有第
    33條第1項…情形之一者，各記違規點數1點。」道路交通管
    理處罰條例第33條第1項第3款、第63條第1項第1款亦有明文
    。
四、經查：
  (一)抗告人駕駛車號TN-3868號自用一般小客車，於97年10月5日
    14時9分許，行經國道一號南向307.7公里處時，因慢速小型
    車違規行駛內側車道，而經警拍照舉發，嗣經原處分機關以
    異議人「行駛高速公路未依規定行駛車道－慢速小型車行駛
    於內側車道」為由，以嘉監義裁字第裁76-Ｚ00000000號裁
    決書依道路交通管理處罰條例第33條第1項第3款之規定裁處
    異議人罰鍰5千元等情，有違反道路交通管理處罰事件裁決
    書及舉發照片2張附卷可稽（見異議卷第2至3頁），異議人
    亦不爭執，堪認為真實。
  (二)國道一號南向307.7公里處之行車速限為每小時110公里，有
    內政部警政署國道公路警察局第四警察隊97年12月8日公警
    四交字第0970473819號函覆在卷（見異議卷第9至10頁），
    則依前揭規定，在高速公路最高限速每小時90公里以上路段
    ，行駛速率低於每小時80公里之較慢速小型車，應行駛於外
    側車道。抗告人以每小時61公里之時速行駛於該路段，即有
    慢速小型車行駛於內側車道之違規情事。又觀諸舉發照片，
    抗告人所駕駛車輛正前方雖有白色自小客車1輛，與抗告人
    所駕駛之自用小客車相距甚遠，相較其他車道之行車間距，
    抗告人顯然已超過駕車所應保持之安全距離。且抗告人違規
    當時行車路況並無壅塞情形，此由舉發照片所示抗告人所駕
    駛之自用小客車與其前方白色自小客車，中間並無任何車輛
    穿插其中，二車間車距空間順暢；中線車道車流持續前行，
    自無抗告人所稱車速難以加快之情形。況抗告人所駕車輛右
    側中線車道車輛，亦未見打燈號示意或有內靠內側車道之超
    車變換車道意圖等情狀，加以其與前車車距本已甚遠，是抗
    告人應無再行減慢車速，保持安全距離之必要，是本件要無
    高速公路及快速公路交通管制規則第8條第2項在交通壅塞時
    ，小型車得不受前項第1款限制規定之適用。
  (三)抗告人固辯以：該右方白色自小客車自抗告人所駕駛車輛正
    前方處變換至右側中線車道行徑，可由14：10：00照片所拍
    攝該白色自小客車距白色虛線距離較14：09：55照片距離較
    遠推測得知云云。查抗告人雖檢附前開2張照片為據，然車
    輛行進中，與車道兩邊白色虛線之距離，本即因駕駛人之操
    作方向盤是否穩定而隨時會有不同之間距，實尚難據此為有
    利於抗告人之認定。另抗告人又辯稱：該白色自小客車變換
    車道後，受前方車輛所阻，而有內靠意圖，此自非舉發照片
    所能判斷，且該車未必會打燈號示意云云，然該白色小客車
    若有內靠意圖，則14：10：00照片顯示之車輛位置應較14：
    09：55照片更靠近其左側白色虛線始符合事理，然該2張照
    片顯示車輛與左側白色虛線之距離恰與抗告人所辯相反，且
    抗告人又未提出任何證據可供調查，是抗告人此部分抗辯，
    自屬無據。
  (四)抗告人另辯以：係在顧慮整體行車安全下駕車，且實係客觀
    因素造成車速減慢云云。按違反行政法上義務之行為非出於
    故意或過失者，不予處罰。次按人民違反法律上之義務而應
    受行政罰之行為，法律無特別規定時，雖不以出於故意為必
    要，仍須以過失為其責任條件。但應受行政罰之行為，僅需
    違反禁止規定或作為義務，而不以發生損害或危險為其要件
    者，推定為有過失，於行為人不能舉證證明自己無過失時，
    即應受處罰，有司法院大法官會議釋字第275號解釋可參。
    查抗告人違反之道路交通管理處罰條例第33條第1項第3款規
    定，並未規定需以出於故意為要件，且亦不以發生損害或危
    險為其要件，而抗告人違規行駛於內線車道，違反此作為義
    務既推定為有過失，抗告人又未能舉證推翻，則抗告人空言
    抗辯，實無理由。
五、綜上所述，原審以抗告人確有於裁決書所載時、地駕駛自用
    小客車違規行駛於內線車道，且抗告人所稱無法變換至外側
    車道之事由，亦難遽以採信而推翻舉發照片所呈之事實，則
    原處分機關據此裁處抗告人罰鍰5,000元，即非無據，惟漏
    未引用道路交通管理處罰條例第63條第1項第1款規定記違規
    點數1點，容有未洽，而撤銷原處分，並依法裁處抗告人罰
    鍰5,000元，並記違規點數1點，核無違誤。抗告人仍執陳詞
    提起抗告，為無理由，應予駁回。
六、據上論結，應依道路交通案件處理辦法第26條，刑事訴訟法
    第412條，裁定如主文。
中    華    民    國    98    年    4     月    24    日
                  刑事第二庭  審判長法  官  葉居正
                                    法  官  郭千黛
                                    法  官  洪碧雀
以上正本證明與原本無異。
不得再抗告。
                                    書記官  魏芝雯
中    華    民    國    98    年    4     月    24    日


司法院資訊處製作；財團法人民間司法改革基金會備份。
